臺灣新竹地方法院民事小額判決  
111年度竹小字第238號
原      告  鴻賓皇第社區管理委員會

法定代理人  戴鴻名  
訴訟代理人  陳美玲  
被      告  陳奕伶

上列當事人間給付管理費事件，本院於民國111年6月28日辯論終
結，判決如下：
    主      文
被告應給付原告新臺幣壹萬陸仟捌佰元，及其中新臺幣壹萬壹仟
貳佰元自民國一一一年二月二十二日起，其中新臺幣伍仟陸佰元
自民國一一一年五月十日起，均至清償日止，按週年利率百分之
五計算之利息。
訴訟費用新臺幣壹仟元由被告負擔。
本判決得假執行。
    事實及理由
壹、程序方面：
一、按訴狀送達後，原告不得將原訴變更或追加他訴；但擴張或
    減縮應受判決事項之聲明，不在此限，民事訴訟法第255條
    第1項第3款定有明文。本件原告原起訴請求被告給付管理費
    新臺幣（下同）11,200元及自支付命令送達翌日起至清償日
    止，按週年利率百分之5計算之利息，嗣於調解程序中擴張
    聲明為：被告應給付原告16,800元，及其中11,200元自支付
    命令送達翌日起，其餘自111年5月10日起，均至清償日止，
    按週年利率百分之5計算之利息，此有民事支付命令聲請狀
    及調解程序筆錄可參，揆諸前開規定，於法並無不合，應予
    准許。
二、本件被告經合法通知，未於言詞辯論期日到場，核無民事訴
    訟法第386條各款所列情形，爰依原告聲請，由其一造辯論
    而為判決。
貳、實體方面：　　　　
一、原告起訴主張：被告為鴻賓皇第社區（下稱系爭社區）門牌
    新竹市○○路000巷00弄0號（下稱系爭房屋）之區分所有權人
    ，依公寓大廈管理條例第21條之規定，被告負有按月繳納管
    理費之義務，而系爭社區住戶應繳之管理費，每戶每月為1,
    400元，詎被告自110年5月1日起至111年4月30日止，積欠共
    計12個月管理費，合計16,800元，屢經催討，被告均置之不
    理。爰依法提起本訴等語。並於本院聲明：被告應給付原告
    16,800元，及其中11,200元自支付命令送達翌日起，其餘自
    111年5月10日起，均至清償日止，按週年利率百分之5計算
    之利息。
二、被告經合法通知，未於言詞辯論期日到場，惟提出聲明異議
    狀辯稱，當事人並不合法，尚有事實不符之處；另於調解程
    序到院稱，109年開區權會時有說要成立社區專戶，到現在
    都沒有成立，伊認為伊應該繳納的管理費要放在專戶裡。而
    且之前污水處理費也是伊先墊付的等語。並聲明：駁回原告
    之聲請。
三、本院之判斷：
（一）按非法人之團體，設有代表人或管理人者，有當事人能力
      ，民事訴訟法第40條第3項定有明文；又非法人之團體，
      若具備一定之名稱、目的、事務所或營業所、獨立之財產
      ，並設有對外代表團體之代表人或管理人者，即有上開規
      定之適用，應認其具有當事人能力（最高法院64年台上字
      第2461號判決意旨參照）。又公寓大廈成立管理委員會，
      而未依公寓大廈管理條例第28條1項、第55條之規定，向
      直轄市、縣（市）主管機關報備者，固不因該法第38條第
      1項之規定取得當事人能力；惟若合乎上開要件，仍屬民
      事訴訟法第40條第3項所規定之非法人團體，應認其具有
      當事人能力。經查，原告未經主管機關核備，業據原告於
      審理中自承（見本院111年度促字第314號卷〈下稱促字卷〉
      第35頁），而系爭社區係於民國79年12月12日為第一次建
      物登記，並定期召開區分所有權人會議選任管理委員，成
      立管理委員會，進行實質之社區維護與管理，被告於101
      年2月24日登記為建物所有權人，於110年4月以前均按每
      月1,400 元繳納管理費等情，有原告提出之79工使字第00
      778號使用執照、建物登記第一類謄本、系爭社區住戶110
      年11月13日、110年12月21日會議紀錄、歷屆主任委員清
      單、最新當選委員名單公告、債權計算書等件影本為證（
      見促字卷第9至19頁、第25頁、第37至41頁），足見原告
      成立後雖未向主管機關即新竹市政府申請報備，然原告係
      系爭社區在公寓大廈管理條例公布施行前即已合法成立之
      管理組織，且依區分所有權人之決議按月向區分所有權人
      收取管理費等公共費用作為經費，堪認原告業已管理系爭
      社區公共事務多年，並有定期改選管理委員，又以主任委
      員為代表人，有獨立之公共基金為財產，持續運作至今，
      揆諸前揭說明，原告具訴訟能力，而得為訴訟法上當事人
      ，自無疑義。況原告已完成組織報備，並提出新竹市北區
      區公所於111年6月22日核發之北建字第864號公寓大廈管
      理組織報備證明附卷為據（見本院卷第59頁）。被告主張
      當事人並不合法等語，尚屬無據。
（二）原告主張被告為系爭社區所有權人，應於每月應繳1,400
      元，自110年5月起至111年4月止，均未繳納管理費，迄今
      積欠合計16,800元等情，業據其提出與所述相符之會議記
      錄、存證信函、債權計算書、建物登記第一類謄本、管理
      費繳納紀錄等件為證。
（三）次按共用部分、約定共用部分之修繕、管理、維護，由管
      理負責人或管理委員會為之。其費用由公共基金支付或由
      區分所有權人按其共有之應有部分比例分擔之。但修繕費
      係因可歸責於區分所有權人或住戶之事由所致者，由該區
      分所有權人或住戶負擔。其費用若區分所有權人會議或規
      約另有規定者，從其規定；區分所有權人或住戶積欠應繳
      納之公共基金或應分擔或其他應負擔之費用已逾2期或達
      相當金額，經定相當期間催告仍不給付者，管理負責人或
      管理委員會得訴請法院命其給付應繳之金額及遲延利息。
      公寓大廈管理條例第10條第2項、第21條分別定有明文。
      經查，被告既為系爭社區之區分所有權人，自負有按期繳
      納管理費之義務，而各區分所有權人，每月應繳納之管理
      費為1,400元，惟被告竟自110年5月起即未繳納管理費，
      且已欠繳逾2期以上，則原告據此請求被告給付自110年5 
      月起至111年4月止積欠之管理費共計16,800元（計算式：
      1,400元×12期＝16,800元），當屬有據，應予准許。
（四）被告雖主張未成立社區專戶等語，惟管理費之收取乃管理
      委員會經區分所有權人會議授權事項，由何帳戶統一收取
      保管乃管理委員會之職權，尚難以收取管理費之帳戶係並
      非專戶即拒絕繳納，是被告前開辯詞，實不足為有利被告
      之認定。又被告另主張其已先行墊付汙水處理費用等語，
      然未提出任何憑證以為證明，是被告此部分主張，尚屬無
      據。
（五）末按給付有確定期限者，債務人自期限屆滿時起，負遲延
      責任；以支付金錢為標的者，債權人得請求依法定利率計
      算之遲延利息；應負利息之債務，其利率未經約定，亦無
      法律可據者，週年利率為百分之5，民法第229條第1項、
      第233條第1項前段、第203條分別定有明文。被告每月應
      繳管理費最遲應於當月末日繳納，原告對被告之管理費給
      付請求權屬定期給付而有確定期限之金錢債權，均已屆期
      ，則依前揭規定，原告就被告應給付之上開金額中之11,2
      00元部分，請求自支付命令送達翌日即111年2月22日起，
      其中5,600元部分，自111年5月10日起，均依法定利率即
      週年利率百分之5計算之遲延利息，為有理由，應予准許
      。
四、綜上所述，原告依公寓大廈管理條例之規定，請求被告給付
    積欠管理費、遲延利息，為有理由，應予准許，元判決如主
    文第1項所示。又本件係小額訴訟事件為被告敗訴之判決，
    爰依職權宣告假執行，並於判決時確定被告應負擔之訴訟費
    用如主文第2 項所示之金額。
據上論結，本件原告之訴為有理由。依民事訴訟法第436條之23
、第436條第2項、第385條第1項前段、第78條、第436條之19第1
項、第436條之20，判決如主文。
中    華    民    國   111    年    7     月    12    日
                  新竹簡易庭    法  官  邱玉汝
以上正本係照原本作成。
如對本判決上訴，非以判決違背法令為理由，不得為之，且須於
判決送達後20日內向本院提出上訴狀；如委任律師提起上訴者，
應一併繳納上訴審裁判費。
中    華    民    國   111    年    7     月    12    日
                                書記官  楊  霽